【裁判字號】    99,交訴,33
【裁判日期】    990211
【裁判案由】    肇事逃逸罪
【裁判全文】
臺灣臺中地方法院刑事判決              99年度交訴字第33號
公  訴  人  臺灣臺中地方法院檢察署檢察官
被      告  丙○○
上列被告因肇事逃逸罪案件，經檢察官提起公訴（98年度偵字第
28291號），被告於準備程序就被訴事實為有罪之陳述，本院合
議庭裁定由受命法官獨任進行簡式審判程序，並予判決如下：
    主    文
丙○○駕駛動力交通工具肇事，致人受傷而逃逸，處有期徒刑陸
月，如易科罰金，以新臺幣壹仟元折算壹日。緩刑貳年，緩刑期
內付保護管束，並應向指定之政府機關、政府機構、行政法人、
社區或其他符合公益目的之機構或團體，提供肆拾小時之義務勞
務。
    犯罪事實
一、丙○○前無不法犯罪之前科紀錄，素行尚佳；其於民國九十
    八年十月三十日下午，駕駛車牌號碼3809－SH號自用小客車
    ，沿臺中市南屯區○○○路由忠勇路往向上路方向行駛於內
    側車道，於同日十三時四十九分許，行經臺中市南屯區○○
    ○路與環中路交叉路口，欲左轉環中路時，其原應注意汽車
    行駛至交岔路口，行進應遵守燈光號誌之指揮，當行車方向
    燈光號誌已由綠燈變換為黃燈，行車方向燈光號誌即將於黃
    燈顯示後三秒，變換為禁止通行之紅燈，不宜貿然繼續行進
    ；而依當時天候晴、光線為日間有自然光線、路面鋪裝柏油
    、且乾燥無缺陷、道路復無障礙物，視距良好、號誌正常等
    情形，並無不能注意之情事，竟疏於注意及此，於行車方向
    燈光號誌已由綠燈變換為黃燈時，仍貿然穿越停止線左轉，
    適有乙○○騎乘車牌號碼315－BXM號重型機車，沿臺中市○
    ○路由市○路○○○路方向行駛，行至上開交岔路口遇紅燈
    暫停，於其行車方向號誌變換為綠燈時，起步直行欲至待轉
    區，丙○○駕駛之前揭車輛遂於前揭交岔路口處與乙○○所
    騎乘之機車發生碰撞，致乙○○人車倒地，因而受有右手、
    右膝外傷等傷害（丙○○所涉過失傷害部分，業由乙○○撤
    回告訴，並經臺灣臺中地方法院檢察署檢察官為不起訴處分
    確定）。丙○○明知其已肇事致人受傷，係依法負有救助義
    務之人，理應將乙○○送醫救治，或為適當之保護處置；惟
    其竟恁置乙○○傷勢於不顧，不為必要之安全救護行為，並
    基於肇事逃逸之故意，駕駛前開自用小客車逕行駛離現場而
    逃逸。嗣有用路人孫學良於案發時適巧亦路經該交岔路口，
    因目擊此交通事故，旋記下丙○○所駕駛之汽車車牌號碼而
    報警處理，始由警循線查悉上情。
二、案經乙○○訴由臺中市警察局第四分局報請臺灣臺中地方法
    院檢察署檢察官偵查起訴。
    理    由
一、訊據被告丙○○就上揭肇事逃逸之犯罪事實，已於本院訊問
    時坦認不諱，核與告訴人乙○○於警詢及偵查中所指訴其因
    本件車禍摔倒致受傷，且被告於事發後並未下車為必要救護
    行為，竟駕車逕行駛離現場而逃逸之情節，暨證人即現場目
    擊者孫學良於偵查中陳述所目擊之現場狀況相互合致（見警
    卷第6頁至第9頁，偵卷第6頁至第8頁），復有臺中市○○○
    道路交通事故談話紀錄表、臺中市○○○道路交通事故初步
    分析研判表、道路交通事故現場圖、道路交通事故調查報告
    表(一)、(二)、臺中市南屯區○○○路與環中路口之監視器翻拍
    畫面、現場及車損照片等件在卷可佐（見警卷第10頁、第18
    頁至第22頁、第33頁至第47頁）。另告訴人因本件車禍受有
    如犯罪事實欄所載之前揭傷勢，則有友仁醫院診斷證明書一
    紙存卷可參（見警卷第15頁），是被告所為前開自白，核與
    客觀事實相符，得採為本件判決之憑據。綜此，本件事證至
    臻明確，被告犯行洵堪認定。
二、核被告丙○○所為，應係犯刑法第一百八十五條之四之肇事
    逃逸罪。爰審酌被告肇事後未能停駐於現場，等候員警到場
    處理，反而駕車逕行駛離現場而逃逸，致使應受照護之人傷
    害擴大之風險增加；惟其犯後業已坦認犯罪，並與告訴人乙
    ○○達成和解，告訴人已撤回對被告過失傷害部分之告訴，
    被告犯罪後之態度尚稱良好等一切情狀，量處如主文所示之
    刑，並諭知易科罰金之折算標準。末查，被告前未曾因故意
    犯罪受有期徒刑以上刑之宣告，此有臺灣高等法院被告前案
    紀錄表在卷可按，其為本件犯罪固值非難，然告訴人受傷之
    程度尚非深重，被告因一時失慮，而罹刑典，事後已與告訴
    人達成和解，亦見前述，其於訊問時又對犯情未加隱晦，犯
    罪後態度堪稱良好，顯見被告深刻之悔意，其經此偵審程序
    及有期徒刑之宣告後，應能知所警惕而信無再犯之虞，本院
    因認前揭對被告所宣告之刑，應以暫不執行為適當，爰併予
    宣告緩刑二年，用啟自新；惟被告肇事逃逸，守法觀念顯有
    不足，為使被告於緩刑期間內，仍深知戒惕，避免緩刑之宣
    告遭撤銷，且導正其行為與法治之觀念，爰併宣告其於緩刑
    期間內，向指定之公益團體、地方自治團體或社區，提供四
    十小時之義務勞務，並依刑法第九十三條第一項第二款之規
    定，諭知被告應於緩刑期間付保護管束，期能使被告於履行
    義務勞務過程及保護管束期間，確切明瞭其行為所造成之損
    害，並培養正確法治與服膺法律之觀念。至於被告究應向何
    公益團體、地方自治團體或社區提供義務勞務，屬執行之問
    題，應由執行檢察官斟酌全案情節及各公益團體、地方自治
    團體或社區之需求，妥為指定，併予敘明。
據上論斷，應依刑事訴訟法第二百七十三條之一第一項、第二百
九十九條第一項前段，刑法第一百八十五條之四、第四十一條第
一項前段、第七十四條第一項第一款、第二項第五款、九十三條
第一項第二款，判決如主文。
本案經檢察官甲○○到庭執行職務。
中    華    民    國    99    年    2     月    11    日
                  刑事第三庭  法  官  陳思成
以上正本證明與原本無異。
如不服本判決應於收受判決後10日內向本院提出上訴書狀，並應
敘述具體理由；其未敘述上訴理由者，應於上訴期間屆滿後20日
內向本院補提理由書（均須按他造當事人之人數附繕本）「切勿
逕送上級法院」。
                              書記官  吳詩琳
中    華    民    國    99    年    2     月    11    日
附錄論罪科刑法條
刑法第一百八十五條之四
駕駛動力交通工具肇事，致人死傷而逃逸者，處六月以上五年以
下有期徒刑。

司法院資訊處製作；財團法人民間司法改革基金會備份。
